臺灣桃園地方法院民事判決
111年度簡上字第78號
上  訴  人  劉彥灸  
被  上訴人  陳怡婷  

訴訟代理人  吳應魁  
上列當事人間因請求損害賠償事件，上訴人對於中華民國110年1
2月24本院桃園簡易庭110年度桃簡字第105號第一審判決提起上
訴，本院於111年7月14日辯論終結，判決如下：
    主      文
上訴駁回。
第二審訴訟費用（除減縮部分外）由上訴人負擔。
原判決第一項所命給付，減縮為新臺幣壹拾肆萬伍仟元，及自民
國一一Ｏ年一月十七日起至清償日止，按年息百分之五計算之利
息。
    事實及理由
壹、程序方面：
    按訴狀送達後，原告不得將原訴變更或追加他訴。但擴張或
    減縮應受判決事項之聲明者，不在此限，民事訴訟法第255
    條第1項第3款定有明文。又第二審訴之變更或追加，非經他
    造同意，不得為之。但第255條第1項第2款至第6款情形，不
    在此限，亦為同法第446條第1項所明定。查本件被上訴人於
    原審起訴請求上訴人給付新臺幣（下同）165,000元及自起
    訴狀繕本送達翌日起至清償日止加計法定遲延利息，嗣於本
    院減縮為上訴人應給付145,000元，及自起訴狀繕本送達翌
    日起至清償日止加計法定遲延利息（本院卷170頁），核屬
    減縮起訴聲明，依首揭規定，應予准許。
貳、實體方面：　　　　
一、被上訴人起訴主張：兩造於民國109年2月12日簽訂不動產買
    賣契約書（下稱系爭契約），約定被上訴人以1,175萬元向
    上訴人購買門牌號碼桃園市○○區○○○路00巷00弄00號7樓建物
    （下稱系爭房屋）及其坐落之土地。上訴人於簽約時保證系
    爭房屋交屋前無滲漏水之瑕疵，並於109年3月31日完成交屋
    。嗣於同年11月初，因系爭房屋下層之6樓住戶欲修繕房屋
    發現主臥室浴廁上方漏水，通知被上訴人並查證後方才發現
    係因系爭房屋之主臥室浴廁地板漏水所致，被上訴人通知房
    屋仲介聯絡上訴人未果，遂自行僱工修復漏水，且已支付修
    繕費用165,000元。惟將主臥室浴廁地板及浴缸拆除後，始
    發現未做防水層，且經專業的師傅判斷滲漏水狀況至少有1
    、2年以上。爰依民法第354條、第360條等規定及系爭契約
    之法律關係及計算修繕物品之折舊，請求上訴人賠償修繕費
    用（減縮後）145,000元等語。並於原審聲明：（一）上訴
    人應給付被上訴人（減縮後）145,000元，及自起訴狀繕本
    送達翌日起至清償日止，按週年利率5％計算之利息。（二）
    願供擔保，請准宣告假執行（原審為被上訴人勝訴判決，並
    諭知得假執行，已減縮部分下不論述）。
二、上訴人則以：系爭房屋在交屋時經兩造檢視並未發現有滲漏
    水之狀況，且上訴人住在系爭房屋多年亦未發現有漏水之狀
    況。況系爭契約特別約定事項載明：「交屋半年內如有發生
    滲漏水情形，應由賣方（即上訴人）負責修繕完成」，惟上
    訴人接獲通知時已超過交屋半年之期限，被上訴人並未於交
    屋內半年告知系爭房屋有滲漏水之狀況，不應由上訴人負擔
    修繕費用等語資為抗辯。並於原審聲明：原告之訴駁回。
三、原審判決命上訴人應給付被上訴人（減縮後）145,000元，
    及自110年1月17日起至清償日止，按年息5%計算之利息，暨
    就被上訴人勝訴部分依職權宣告假執行。上訴人就原判決不
    服，提起上訴，並聲明：（一）原判決廢棄。（二）上開廢
    棄部分，被上訴人在第一審之訴及假執行之聲請均駁回。（
    三）第一、二審訴訟費用均由被上訴人負擔。被上訴人則為
    答辯聲明：上訴駁回。
四、本院之判斷：
（一）本件被上訴人主張之上開事實，業據提出系爭契約、土地
      及建物登記謄本、標的物現況說明書、現場照片、交屋明
      細表、漏水照片、被上訴人與師傅之對話紀錄、估價單、
      請款單等件為證(見原審卷第6至14頁、第16頁至第23頁反
      面、第82頁)，雖為上訴人所不否認，惟以前詞置辯。經
      查，系爭契約特別約定事項明訂：「本標的物依不動產標
      的現況說明書屋主確實告知無滲漏水情形，交屋半年內如
      有發生滲漏水情形，應由賣方負責修繕完成，若因買方裝
      修而導致者不在此限」等語（見原審卷第9頁），是系爭
      房屋如在交屋內年內有發生滲漏水情形，即應由上訴人負
      責修繕。又查，證人謝志雄於原審到庭證稱：我有去原告
      家測試漏水並施工，也有去看6樓的天花板排水管旁邊之
      滴水狀況，周圍有白白的石灰質，依我的經驗看起來應該
      是漏水一段時間，最起碼有2年，漏水測試結果是原告家
      的主衛浴缸有用水的話樓下就會滴水，有使用到7 樓廁所
      的地板就會滴水到樓下天花板，如果沒有使用就不會滴水
      ，我把浴缸及廁所地板拆除後做防水，到目前都沒有發生
      漏水的狀況，拆除地板後發現地板水泥塊都是溼的，裡面
      沒有做防水層等語（見原審卷第78頁反面），核與被上訴
      人提出之現場照片相符（見原審卷第18頁及其反面、第91
      至92頁）。雖然被上訴人在系爭房屋交屋後七個月才發現
      漏水之情況，但系爭房屋在交屋半年內，主臥室浴廁即發
      生有滲漏水乙情，應可認定。
（二）又按物之出賣人對於買受人，應擔保其物依第373 條之規
      定危險移轉於買受人時無滅失或減少其價值之瑕疵，亦無
      滅失或減少其通常效用或契約預定效用之瑕疵；出賣人並
      應擔保其物於危險移轉時，具有其所保證之品質；買賣之
      物，缺少出賣人所保證之品質者，買受人得不解除契約或
      請求減少價金，而請求不履行之損害賠償，民法第354 條
      第1 項前段、第2 項、第360 條前段分別定有明文。系爭
      房屋主臥室浴廁在系爭契約約定之交屋半年內，有發生滲
      漏水之瑕疵，業已認定如前，是被上訴人因此等瑕疵，依
      民法第360 條前段對上訴人請求不履行之損害賠償，即屬
      有據。上訴人雖辯稱其自己亦不知悉系爭房屋有漏水情形
      ，但除民法第355 條第2 項但書、第357 條、第360 條後
      段、第365 條第2 項、第366 條等關於出賣人故意不告知
      瑕疵之規定以外，買賣契約物之瑕疵擔保責任本不以故意
      或過失之主觀歸責要件存在為成立要件，是上訴人此節所
      辯並非可採，尚無從解免其應負之瑕疵擔保責任。
（三）再按負損害賠償責任者，應回復他方損害發生前之原狀；
      債權人得請求支付回復原狀所必要之費用，則為民法第21
      3 條第1 項、第3 項所明定。被上訴人主張系爭房屋主臥
      室浴廁漏水之瑕疵業已自行僱工修復，扣除部分修繕物品
      之折舊費用後為145,000元等情，業據提出估價單、請款
      單為憑（見原審卷第23頁及其反面、第82頁），且與證人
      張慈馨、謝志雄之證述相符（見原審卷第77頁反面至79頁
      反面），是被上訴人請求上訴人賠償系爭房屋之修繕費用
      145,000元，為有理由，應予准許。
（四）末按給付無確定期限者，債務人於債權人得請求給付時，
      經其催告而未為給付，自受催告時起，負遲延責任。其經
      債權人起訴而送達訴狀，或依督促程序送達支付命令，或
      為其他相類之行為者，與催告有同一之效力；遲延之債務
      ，以支付金錢為標的者，債權人得請求依法定利率計算之
      遲延利息；應付利息之債務，其利率未經約定，亦無法律
      可據者，週年利率為5％，民法第229條第2項、第233條第1
      項前段及第203條分別定有明文。經查，本件被上訴人請
      求上訴人給付修繕費用，屬未定期限之債務，又未約定利
      息，則上訴人應自受催告時起，負遲延責任。是被上訴人
      就上開得請求之金額，併請求起訴狀繕本送達上訴人之翌
      日即110年1月17日起（見原審卷第25頁送達證書）至清償
      日止，按週年利率5%計算之利息，同屬有據。
五、綜上所述，被上訴人依買賣瑕疵擔保之相關規定，請求上訴
    人給付145,000元及自110年1月17日起至清償日止，按年息5
    %計算之利息，為有理由，應予准許。原審為上訴人敗訴之
    判決，並依職權為假執行之諭知，核無不合。上訴意旨指摘
    原判決不當，求予廢棄改判，為無理由，應予駁回。
六、本案事證已臻明確，兩造所提其餘攻擊防禦方法及證據，經
    本院審酌後，認與判決結果不生影響，爰不一一論述。
七、據上論結，本件上訴為無理由，依民事訴訟法第436 條之1
    第3 項、第449 條第1 項、第78條，判決如主文。
中　　華　　民　　國　 111 　年　　8　　　月　  11　　日
                  民事第三庭審判長  法  官　周玉羣
                                    法　官　張世聰
                                    法　官　張益銘

上列正本證明與原本無異
不得上訴。
中　　華　　民　　國　　111 　年　　8 　　月　　11　　日
                                    書記官　李毓茹